【裁判字號】    89,易,2148
【裁判日期】    891229
【裁判案由】    就業服務法
【裁判全文】
臺灣臺北地方法院刑事判決                        八十九年度易字第二一四八號
    被      告  丙○○○○限公司  設臺北縣新莊市○○街一○四巷六弄五號
    代  表  人  乙○○
右列被告因違反就業服務法案件，經檢察官聲請簡易判決處刑（八十九年度偵字第一
四二八九號），本院改適用通常程序，判決如左：
    主      文
丙○○○○限公司無罪。
    理      由
一、公訴意旨略以：被告丙○○○○限公司（設臺北縣新莊市○○街一○四巷六弄五
    號，代表人乙○○，下稱御順公司）之從業人員甲○○（經檢察官另案聲請簡易
    判決處刑），明知未經主管機關許可，不得聘僱他人所申請聘僱之外國人，竟自
    民國八十九年四月二十八日起，至同年五月四日止，未經主管機關許可，僱用原
    由臺灣塑膠工業股份有限公司所申請聘僱之泰國籍勞公ＰＨＡＤＷＯＥＮ  ＰＬ
    ＡＮＧ，在其所承包之臺北市○○○路「ＡＴＴ百貨公司」內，擔任裝設鐵梯之
    工人，每日薪資新臺幣（下同）一千三百元。迄於八十九年五月四日晚間十一時
    三十分許，在上址經警當場查獲，因認被告御順公司涉有違反就業服務法第五十
    八條第一項前段、第二項之規定云云。
二、按犯罪事實應依證據認定之，無證據不得推定其犯罪事實；不能證明被告犯罪者
    ，應諭知無罪之判決，刑事訴訟法第一百五十四條、第三百零一條第一項分別定
    有明文。又所謂認定犯罪事實之證據，係指足以認定被告確有犯罪行為之積極證
    據而言，如未發現相當證據，或證據不足以證明，自不能以推測或擬制之方法，
    以為裁判基礎。
三、本件公訴人認被告涉有前揭罪嫌，係以甲○○係被告御順公司之從業人員為主要
    論據。訊據被告代表人乙○○堅決否認被告有上開犯行，辯稱：被告御順公司將
    「ＡＴＴ百貨公司」工程中之樓梯工程轉包給甲○○，總工程款六十萬元，該泰
    籍工人非被告御順公司所聘僱，伊不知甲○○有聘僱該外籍勞工等語。
四、按就業服務法第五十八條第二項規定：「法人之代表人、法人或自然人之代理人
    、受僱人或其他從業人員，因執行業務犯前項之罪者，除處罰其行為人外，對該
    法人或自然人，亦科以前項之罰金。」其所謂「法人之代表人」係指依據法令規
    定對外代表法人，而為法人盡其處理業務責任之人，例如公司法第八條所稱之公
    司負責人。稱「法人或自然人之代理人」者，指受法人或自然人之合法委任授權
    ，而代理該法人或自然人為特定行為，而使其法律效果直接歸屬於該法人或自然
    人之人。稱「受僱人」指服從法人或自然人之指示而為之提供一定勞務，並由之
    取得一定報酬之人。是上開代表人、代理人、受僱人與該法人或自然人關係極為
    密切，或為其處理業務，或經其委任授權為特定行為，或受其指揮監督而從事業
    務。揆之此一「兩罰規定」立法目的無非在藉以增重該法人或自然人之責任，以
    加強其對其代表人、代理人、受僱人或其他從業人員之監督權之實施。從而所謂
    「其他從業人員」既係概括性及補充性之規定，性質上應與上開代表人、代理人
    、受僱人等相近，即指法人或自然人之代表人、代理人、受僱人以外之人，其他
    依約從事於法人或自然人所營事業，而為之盡一切職分之人，如業務員、推銷員
    、股科長、經理等是。至承攬人依民法第四百九十條規定，係指基於承攬契約，
    為定作人完成一定工作而受領報酬之人，其執行承攬事項係獨立為之，並不受定
    作人之指揮監督，與受僱人具有從屬性之本質，迥不相侔。此由民法第一百八十
    八條及第一百八十九條對僱用人及定作人侵權行為責任規定有異觀之甚明。是承
    攬人應非在該條文所定之「其他從業人員」之列，如此解釋，方符立法本旨。
五、經查，本案之泰籍勞工ＰＨＡＤＷＯＥＮ  ＰＬＡＮＧ係甲○○所聘僱乙節，業
    據該勞工及甲○○分別於警訊、檢察官偵查、本院訊問中陳述甚明，有各該筆錄
    在卷可憑；而甲○○並非被告御順公司之員工，非該公司所僱用，僅係承攬被告
    御順公司「ＡＴＴ百貨公司」之樓梯工程，該泰籍勞工係其個人所聘僱各情，亦
    迭經證人甲○○證述如前。是甲○○與被告御順公司間係屬承攬關係甚明，揆諸
    前述說明，與就業服務法第五十八條第二項「法人之代表人、法人或自然人之代
    理人、受僱人或其他從業人員」之要件尚屬有間，自難逕以該罪名相繩。此外，
    本院復查無其他積極證據足認被告有何公訴人所指之違反就業服務法犯行，既不
    能證明被告犯罪，自應為無罪之諭知。
據上論斷，應依刑事訴訟法第四百五十二條、第三百零一條第一項，判決如主文。
本案經檢察官莊俊仁到庭執行職務
中      華      民      國    八十九    年     十二     月    二十九    日
                                      臺灣臺北地方法院刑事第八庭
                                          法  官  宋  松  璟
右正本證明與原本無異。
如不服本判決，應於判決送達後十日內，向本院提出上訴狀。
                                          書記官  黃  瑞  芬
中      華      民      國    八十九    年     十二     月    二十九    日


司法院資訊處製作；財團法人民間司法改革基金會備份。
